【裁判字號】    99,交聲,1193
【裁判日期】    990531
【裁判案由】    聲明異議
【裁判全文】
臺灣臺中地方法院交通事件裁定        99年度交聲字第1193號
原處分機關  交通部公路總局臺中區監理所
異  議  人
即受處分人  乙○○
上列異議人因違反道路交通管理處罰條例案件，對於交通部公路
總局臺中區監理所民國99年1月21日所為之處分(中監違字第裁60
-HB0000000號)，聲明異議，本院裁定如下：
    主  文
原處分撤銷。
乙○○汽車(小型車)駕駛人，行經有燈光號誌管制之交岔路口闖
紅燈，處罰鍰新臺幣貳仟柒佰元，並記違規點數點。
    理  由
一、聲明異議意旨略以：異議人即受處分人乙○○(下稱受處分
    人)於民國96年10月19日16時30分，駕駛車牌號碼7160-SJ號
    自用小客貨車(小型車)，行經臺中縣新社鄉○○街○段(裁決
    書誤載為5段)99號前有燈光號誌管制之交岔路口闖紅燈，經
    警製作舉發違反道路交通管理事件通知單(俗稱罰單，下稱
    通知單)當場舉發，嗣原處分機關交通部公路總局臺中區監
    理所(下稱原處分機關)仍認受處分人前開違規行為屬實，於
    99年1月21日以中監違字第裁60-HB0000000號裁決書，依道
    路交通管理處罰條例第53條第1項、第63條第1項第3款規定
    ，裁處新臺幣(下同)5400元罰鍰，並記違規點數3點。惟(一)
    受處分人當時駕車行經該丁字路口，此路口正對著新社高中
    學校門口，路口很寬，此時正值學校下課時段，有不少位學
    生等待通過馬路，受處分人乃將車速放慢，一通過該路口就
    靠右停車準備訪友，旋即有執勤員警自遠處走來受處分人停
    車位置，直指受處分人闖紅燈，當下受處分人立即表示是看
    到綠燈才通過路口，並非闖紅燈，而執勤員警又提不出積極
    證據足以認定受處分人確有上述違規情事，於是受處分人認
    為該員警有誤判可能性，所以未於通知單上簽名且未收單。
    (二)受處分人事後回上開路口，測量兩側紅綠燈的距離約為35
    公尺即橫向馬路寬度，測量紅綠燈顯示的情形為綠燈亮45秒
    、黃燈亮3秒、紅燈亮35秒後循環，以受處分人當時車速約
    介於每小時15至20公里之間(如以每小時20公里車速計，黃
    燈亮3秒的時間應行走16.7公尺)，且該路口燈號無倒數讀秒
    器設置，受處分人實無從拿捏是否有足夠時間行駛通過該路
    段，有可能受處分人綠燈通行至該路口後段才閃黃燈、紅燈
    ，而導致執勤員誤判闖紅燈。(三)又受處分人於96年10月25日
    接獲臺中縣警察局東勢分局交通裁決室寄來HB0000000號通
    知單，即於96年11月2日郵寄申訴書向該裁決室提出申訴，
    但一直未收到結果通知，致受處分人誤認申訴成功，並非逾
    期不繳納罰鍰，詎原處分機關竟裁決加倍罰鍰，顯不合理，
    爰請求撤銷原處分云云。
二、按汽車駕駛人，行經有燈光號誌管制之交岔路口闖紅燈者，
    處1800元以上5400元以下罰鍰(按：依統一裁罰基準表，違
    規如係小型車於期限內繳納或到案聽候裁決者，裁罰2700元
    ；逾越應到案期限60日以上，繳納罰鍰或逕行裁決處罰者，
    裁罰5400元)，並記違規點數3點，道路交通管理處罰條例第
    53條第1項、第63條第1項第3款分別定有明文。
三、訊據受處分人矢口否認有何闖紅燈之違規行為，辯稱：其真
    的沒有闖紅燈，警員應該將攝影機對準路口，當時有充足的
    時間可以攝影，警員卻提不出違規的證據云云。經查：
(一)證人即舉發警員丙○○於本院99年3月25日訊問時已結證稱
    ：「當時我是在新社鄉○○街○段99號那一排透天厝第5、6
    間房屋前面的路旁，在執行交整勤務，看到受處分人駕駛自
    小客車闖紅燈直行過來，我有把受處分人攔下來，受處分人
    看到我就自動減速把車子停在那排透天厝的第1、2間房屋的
    前面路邊，受處分人沒有下車，我就請受處分人把證件交給
    我，但是受處分人很久之後才把證件交給我，當時我告知受
    處分人闖紅燈，而且我還指給受處分人看，當時後面還有1
    部停等紅燈的公車，綠燈亮起時，正起步直行開過來，受處
    分人也不看，然後，受處分人說她(指受處分人，下同)沒有
    闖紅燈，她說她是閃爍燈的時候過來，她的意思應該是指閃
    光紅燈時候過的，但是那個時段，該號誌並沒有閃光紅燈，
    是正常的紅、黃、綠燈號，我問她，那你把車停在這裡做什
    麼？她車上的副駕駛座的男子就說，看到警察當然就要停下
    來，最後，我就開單舉發她違規，但是她拒絕簽收，之後，
    我就依照拒收的程序，把通知單送給分局去送達給受處分人
    …當時還有一位替代役先生跟我一起執勤，因為受處分人不
    配合，我就請替代役先生把當場的對話錄下。…從她闖紅燈
    到我所站的位置約有2、30公尺左右，我看得很清楚，我沒
    有誤看」等語。
(二)證人即當時與證人丙○○一同值勤之替代役人員甲○○於本
    院99年4月23日訊問時亦結證稱：「(法官問:提示本件違規
    路口的相片，本件的違規情形你是否還記得?)答:有。當時
    我有看過受處分人。…當時我與丙○○警員站在中和街3段
    99號那排透天厝前，有看受處分人開7160-SJ號自小(客)貨
    車，該路口已經亮紅燈，受處分人還是有把車開過路口，是
    闖紅燈…(法官問:就你和警察一起執勤的經驗，看到民眾闖
    紅燈是否來得及攝影?)答:如果有一直對著路口就來得及，
    但是如果沒有事先對著路口，對闖紅燈的民眾就來不及拍下
    …我的確有看到受處分人闖紅燈。…(法官問：你是否還記
    得路口燈號的情形?)…路口是綠黃紅3個燈號在變換」等語
    。
(三)觀之上開證人所述受處分人確有上開闖紅燈之違規行為等情
    ，互核相符，且係前開證人當場親眼所見發覺而加以取締者
    ，其等所證舉發上開違規事實經過具體明確，當無虛偽不實
    之虞。參以證人丙○○、甲○○均係依法執行勤務之人員，
    且與受處分人原不相識，當無設詞誣陷致己身負偽證罪之必
    要，前開證人之證言，應堪採信。
(四)又受處分人於遭證人丙○○取締其上開違規行為時，與該證
    人間確有如下對話：「受處分人：因為我們以為這邊是閃爍
    燈。…警員：你們沒有帶證件，而且剛剛妳違規。受處分人
    ：違什麼規。…警員：闖紅燈。…受處分人：違什麼我違什
    麼規?警員：妳說平常那邊。受處分人：對啊。警員：閃黃
    燈是不是?受處分人：對啊閃黃燈」，業據本院於99年4月23
    日訊問時當庭勘驗證人丙○○提出之取締違規現場對話光碟
    明確，並製有勘驗筆錄1份附卷可稽，足見受處分人當時向
    取締警員表示係閃黃燈通過該路口，而非看到綠燈才通過路
    口甚明，其上開所辯，顯然不足採信。事證明確，受處分人
    確有上開闖紅燈之違規行為堪以認定。
(五)原處分機關據以裁罰，固非無見，然查，受處分人遭警舉發
    後，已於到案期限內之96年11月2日郵寄申訴書向舉發機關
    提出申訴，有該申訴書及掛號函件執據各1份附卷可憑，是
    受處分人既於到案時間內提出申訴，而等待前開違規行為之
    調查認定，自難認受處分人有何拒不到案情形(按：解釋上
    應與到案聽候裁決同其效果)，則原處分機關逕行裁處受處
    分人最高額罰鍰5400元，即有未洽。本件異議雖無理由，惟
    原處分機關就罰鍰金額之裁決部分，既非適法，而有上開可
    議之處，自應由本院將原處分撤銷，仍以受處分人上開違規
    行為屬實，而改以低額罰鍰2700元，並記違規點數3點加以
    處罰，以資適法。
四、據上論斷，應依道路交通管理處罰條例第87條第2項，道路
    交通案件處理辦法第20條前段，裁定如主文。
中    華    民    國    99    年    5    月     31    日
                        臺灣臺中地方法院交通法庭
                                法  官  丁智慧
上正本證明與原本無異。
如不服本裁定，應於送達後5日內，向本院提出抗告狀。(應附繕
本)
                                書記官  林錦源
中    華    民    國    99    年    5    月     31    日

司法院資訊處製作；財團法人民間司法改革基金會備份。
